臺灣台南地方法院民事判決　九十二年度訴字第一三四八號
　　原　　　告　戊○○
　　訴訟代理人　彭冀湘律師
　　被　　　告　乙○○
　　訴訟代理人　甲○○
　　　　　　　　丙○○
　　　　　　　　丁○○
右當事人間請求侵權行為損害賠償事件，本院判決如左：
    主    文
被告應給付原告新台幣捌萬捌仟貳佰玖拾壹元，及自民國九十二年五月二十九日起至
清償日止，按週年利率百分之五計算之利息。
原告其餘之訴駁回。
訴訟費用由被告負擔八分之一，餘由原告負擔。
本判決原告勝訴部分得假執行，但被告如於假執行程序終結前，以新台幣捌萬捌仟貳
佰玖拾壹元為原告供擔保後，得免為假執行。
原告其餘假執行之聲請駁回。
    事實及理由
一、原告主張：
（一）聲明：求為判決：被告應給付原告新台幣（下同）柒拾壹萬伍仟陸佰貳拾元，
      及自起訴狀繕本送達之翌日起至清償日止，按年息百分之五計算之利息。並陳
      明准原告提供擔保宣告假執行。
（二）陳述：
　　(一)緣被告乙○○於民國（下同）九十一年四月十五日上午十一時卅分許，駕駛車
      號Ｓ六－五二四六號自小貨車，沿台南市○○○街由東往西方向行駛，途經培
      安四街、育安三街交岔路口時，本應注意汽車行經無號誌之交岔路口時，應減
      速慢行，作隨時停車之準備，及汽車行駛時，駕駛人應注意車前狀況，並隨時
      採取必要之安全措施，竟應注意、能注意而不注意，而與沿育安三街，由南往
      北行駛車號ＷＨＩ－０六九號原告所騎乘之輕型機車發生碰撞，令原告受有頭
      皮撕裂傷、右胸肋骨折、左右側大腿、左手肘挫傷及右手橈股骨折等傷害。
　　(二)按因故意或過失，不法侵害他人之權利者，負損害賠償責任；又不法侵害他人
      之身體或健康者，對於被害人因此喪失或減少勞動能力或增加生活上之需要時
      ，應負損害賠償責任；再不法侵害他人之身體、健康、----而情節重大者，被
      害人雖非財產上之損害，亦得請求賠償相當之金額，民法第一百八十四條第一
      項前段、同法第一百九十三條第一項、第一百九十五條第一項前段分別定有明
      文。本件被告有過失傷害之事實已如前述，揆諸前開規定，被告對於原告所受
      之損害，自應負損害賠償責任，爰依侵權行為之法律關係訴請被告賠償原告以
      下之損失：
　　(1)機車修理費：計九千五百元。
　　(2)醫療費支出：原告迄今共支出醫療費六萬零四百九十五元，詳如起訴狀所附奇
      美醫院暨九十二年八月十一日原告當庭所提出之收據。
　　(3)工作損失：原告在車禍發生前，原任職蘊彩寢具傢飾店擔任車縫工，每月薪資
      為三萬二千四百七十元，車禍發生後，因右胸第五肋骨骨折暨右手橈骨遠端骨
      折，致右腕關節嚴重變形，引起外傷性關節炎，而無法再從事車縫工之工作；
      加上原告目前右手腕仍不時疼痛，無法高舉且尚在診治當中，三年間不能工作
      ，依原告每月薪資三萬二千四百七十元計算，三年工作損失共一百十六萬八千
      九百二十元。
　　(4)減少勞動能力之損失：原告遭被告撞傷，右手腕終生無法復原，屬一上肢三大
      關節中，有一大關節遺存顯著運動障害，有國立成功大學醫學院附設醫院九十
      二年十一月二十八日函文所附病患診療資料摘錄表附卷可佐，依勞工保險殘廢
      給付標準表，為第九十項第十一等級之殘廢，喪失勞動能力三八．四五％，原
      告三年不能工作以後，迄滿六十歲為止，有十七年二個月，故原告得請求二百
      零六個月之勞動能力減少之損害，依每月最低工資一萬五千八百四十元計算，
      則原告所減少勞動能力之損失總額，依霍夫曼氏計算法扣除中間利息（爰採用
      月別式複式霍夫曼法計算），總計為九十萬四千三百九十元（15840×38.45%
      ×148.00000000=904390元）。
　　(5)精神慰撫金：原告遭被告撞傷，右胸第五肋骨骨折加上右手腕變形且終生無法
      復原，目前仍不時疼痛難挨，且造成日常生活諸多不便，除無法工作外，尚須
      請醫生直接施針於疼痛部位，身體及心理上之痛苦實無法以筆墨形容，被告應
      給付原告五十萬元為精神慰藉金。
　　(6)綜右所列原告所受之損害請求總額為二百六十四萬三千三百零五元，原告就本
      件車禍之發生亦有過失，原告應負十分之七之過失責任，是原告僅請求被告應
      賠其中之三成之金額，扣除原告自國華產物保險股份有限公司所領得之強制
      險給付計七萬七千三百七十一元後，合計被告尚應賠償原告七十一萬五千六百
      二十元。
　　(三)被告一再爭執原告之右手橈骨骨折，並非本件車禍所致，亦無任何關聯性；惟
      查：
　　(1)證人即奇美醫院黃柏昌醫師於九十三年五月五日到庭證稱：「病人如果有其
      他的傷，只會說痛，但是沒有辦法明確指出是哪裡痛。但是急診時有照手肘
      部分的Ｘ光，右手腕部分是屬於線性骨折，可能當時骨折的痛，不會超過其
      他部位受傷的痛，而且骨折所造成痛的部位，如果是線性骨折，就不一定可
      以明顯看出有變形。」此由原告在車禍發生後，其頭部撕裂傷、右胸肋骨骨折
      等受傷情形可知，當時原告就醫時，因頭、胸等重要部位受傷，使原告在急診
      時，較不會注意右手腕骨折部分。
　　(2)奇美醫院九十一年四月二十五日所開具之診斷證明書，雖未記載右手橈骨骨折
      ，此亦為被告爭執所在，但依奇美醫院九十三年二月十二日所開具之診斷證明
      書記載：「該病患（指原告）於九十一年四月十五日因車禍至本院急診處置，
      主訴右胸痛、兩側大腿痛、頭皮撕裂傷、右肘疼痛，數週后，略述其右腕亦感
      疼痛，經Ｘ光檢查證實為右橈骨骨折，因有新骨增生之現象，應與九十一年四
      月十五日之車禍有相關性。」並經　鈞院於九十三年二月十八日去函奇美醫院
      查詢，亦得相同答案可知，原告之右手橈骨骨折，確實為本件車禍所造成無訛
      。
　　(3)九十三年九月一日　鈞院開庭時，　鈞長諭知原告提出仁愛醫院之Ｘ光片，經
      原告返家尋找，並未找到。因原告原租屋於台南市○○街，於九十年間搬至育
      安街，二、三個月後又搬至台南縣新市鄉○○街，迄九十二年間搬到現址，共
      搬家三次；而九十年原告雖有從卡車上跌下來，並經仁愛醫院Ｘ光檢查，但因
      肌肉、骨頭均無大礙，所以檢查完畢後即返家，且因係自費就診，離開時醫院
      亦將Ｘ光片交予原告帶回，而上開Ｘ光片在原告沒事且無須覆診之情形下，可
      能在搬家時遺失或丟棄。故台南市仁愛醫院就診記錄中，並未記載原告有任何
      受傷之原因在此。
　　(4)原告車禍受傷後，並未經過開刀手術，九十三年五月十一日所提出準備書狀
      ，係請人撰寫時誤繕，特此更正。
　　(四)奇美醫院九十二年十二月二十三日函文所附病情摘要雖記載：「九十一年四
      月十八日門診記錄為右側第五肋骨骨折，右側手腕骨折應不是九十一年四月
      十五受傷造成。」；但證人黃柏昌醫師於九十三年五月五日到庭證稱：「這
      張病情摘要是我寫的，因為我是一年以後才看到她的病，所以我當時沒有辦
      法認定是不是車禍造成的，才這麼寫。----」表示，上開病情摘要其中「右
      側手腕骨折應不是九十一年四月十五日受傷造成」這段記載，係黃柏昌醫師
      在未明瞭所有情況下所誤繕，此由奇美醫院九十三年二月十二日所開具之診
      斷證明書暨該院九十三年三月一日函文所附病情摘要益可證明。
（三）證據：提出機車修理估價單一紙、診斷書二紙、傳統療法證明書一紙、收據三
      十一紙等為憑，並請求鑑定勞動能力喪失之情形。
二、被告抗辯：
（一）聲明：求為判決原告之訴駁回，並陳明如受不利之判決，願供擔保，請准免予
      宣告假執行。
（二）陳述：
　　(一)查原告於九十一年四月十五日車禍受傷後，立即送奇美醫院處理，經診斷後之
      傷勢為：頭皮外傷，縫合二針，右胸挫傷，右側大腿挫傷，左側大腿、左手肘
      挫傷，（皮下瘀血）此有奇美醫院診斷書影本為憑，且原告於車禍發生時右手
      臂仍裹著紗布並當場向被告承認右手臂骨折，尚未痊癒，且被告於車禍當天於
      警三分局筆錄中亦載明「原告原本右手臂有骨折」，此有警方偵訊筆錄影本為
      憑，如果原告未當場告知其右手臂曾經骨折，被告又何以會知悉？再印證台南
      縣永康市威禾堂國術館接骨師陳文仁先生曾於下午告知被告之訴訟代理人稱：
      原告之右手腕線性骨折早在車禍前即已發生，而且在他那兒看了很久，已經快
      好了，再參之仁愛醫院於九十三年六月二十五日函復鈞院函稱：戊○○女士曾
      於九十年七月二十六日因由卡車摔下，以致右手腕關節及臀部疼痛來院求診，
      當時曾經給予右手腕關節及臀部Ｘ光檢查，及原告於九十三年九月七日庭訊中
      亦自承九十年之事故右手臂有脫臼現象，足證原告右手手腕骨折，顯係九十一
      年九四月十五日車禍發生前即已受傷，且原告車禍受傷至奇美醫院求診，僅是
      皮肉擦挫傷，並無骨折現象，亦無任何右手橈骨骨折之開刀及住院就診紀錄，
      且奇美醫院之骨科大夫黃柏昌於庭上作證亦供稱，原告受傷急診，並非由其看
      診，其僅是九十一年五月十六日及九十二年七月三日到院門診，由其看診，因
      此無法判定原告右手腕骨折是否於九十一年四月十五日車禍造成，從以上種種
      跡證顯示，足以證明原告右手腕骨折顯非九十一年四月十五日車禍所造成，亦
      無任何關連性。
　　(二)另原告車禍受傷曾於九十一年四月十八日、二十五日、二十九日、五月九日、
      十六日及九十二年七月十日至奇美醫院門診六次，僅看了二個月未再前往看診
      ，後來透過台南市車禍受害人關係協會於九十二年七月二十八日向國華產物保
      險公司申請第十三級殘廢給付七萬元，而其所持之診斷書記載為右手遠端橈骨
      癒合不良，及一上肢右側手腕關節遺存運動障害，顯見原告右手腕節遺存運動
      障害係屬舊傷，即九十年七月二十六日從大卡車摔落右手腕脫臼所致之關節炎
      疼痛之後遺症，亦與本次車禍無關。
　　(三)再查原告右手腕骨折受傷從未有開刀手術治療之任何紀錄，而其自己亦以十三
      級殘向國華產物保險公司申請殘廢給付在案，今原告於九十三年五月十一日準
      備書狀聲稱其曾經多次手術，右手腕仍無法復原，已達七級殘廢之程度，請原
      告提出多次開刀之診斷證明及已達七級殘之區域醫院之診斷證明，且縱使原告
      右手腕已成殘，被告亦否認其傷殘與本次車禍有任何關連性。
　　(四)原告於車禍受傷後於警訊及檢察官偵訊時，均從未曾提及其在右橈骨有骨折之
      情形，再觀之原告於車禍發生當時右手仍裹紗布，並向被告自承右手腕骨折，
      尚未痊癒，及原告亦自承於九十年七月二十六日曾經從大卡車摔落，右手腕有
      脫臼現象，而原告手腕受傷在仁愛醫院照Ｘ光，且Ｘ光片由原告攜走，則縱使
      仁愛醫院之診療紀錄中無法得知原告是否有右手橈骨骨折，亦不能因此認定原
      告右手腕無骨折，更何況原告已自承其當時手腕有脫臼現象，即有骨折之可能
      ，除非原告能提出當時之Ｘ光照片經鑑定確實無骨折，否則被告認為原告右手
      橈骨遠端骨折癒合不良，係屬九十年七月二十六日從大卡車摔下受傷所致，因
      此其所衍生之外傷性右手腕關節炎遺存運動障害之殘障，顯與九十一年四月十
      五日車禍無關，因此被告對原告所提三年無法工作及減少勞動能力之損失，均
      無法同意其請求。
　　(五)再原告稱其胸第五肋骨骨折，於奇美醫院九十一年四月二十五日診斷證明書上
      記載為疑似右肋骨第五肋骨骨折，其僅為疑似，並未確定，且未曾開刀治療並
      早已痊癒，亦不玫於成殘，另原告稱其車禍受傷時，因其他部位受傷之痛，超
      過右手腕骨折之痛，所以才無感覺，而數週後才感覺疼痛，事實上經請教威禾
      堂接骨師告知，如右手腕骨折因手腕部位稍微觸摸即會感覺疼痛，不可能沒感
      覺，而且原告於九十一年四月十五日車禍受傷，即至威禾當就診，並告知接骨
      師，又被車撞了感覺很痛，因此原告所稱當時右手腕未感覺疼痛，所以不知有
      骨折情形，顯亦有違醫學當理。
　　(六)另原告於車禍受傷後曾向國華產物保險公司申請之強制險給付之保險金七萬七
      千三百八十三元，應從原告請求之金額中扣除，另本件車禍被告只有三成責任
      ，並請依過失相抵原則減輕或免除被告之賠償責任。
（三）證據：提出台灣台南地方法院檢察署檢察官聲請簡易處刑書一份、奇美醫學中
      心診斷證明書三份、汽、機車強制險投保理賠狀況回覆結果表一份等為憑。並
      請求傳訊證人奇美醫院骨科醫師黃柏昌、仁愛醫院許重勝醫師。
三、兩造不爭之事實及爭執內容：
（一）原告主張：被告乙○○於九十一年四月十五日上午十一時三十分許，駕駛車號
      Ｓ六－五二四六號自小貨車，沿台南市○○○街由東往西方向行駛，途經培安
      四街、育安三街交岔路口時，與沿育安三街，由南往北行駛車號ＷＨＩ－０六
      九號原告所騎乘之輕型機車發生碰撞之事實，此次車禍中，原告因「駕駛輕機
      車，行經無號誌岔路口，左方車未讓右方車先行，為肇事主因。」被告則因「
      駕駛小客貨車，行經無號誌岔路口，未減速慢行，未注意車前狀況，為肇事次
      因。」原告應負七成之肇事責任，被告應負三成之肇事責作等情，為被告所不
      爭執，且有台灣省台南車輛行車事故鑑定委員會九十一年七月十二日南鑑字第
      九一０七四五號函所附鑑定意見書為憑，此部分之事實堪予認定。
（二）原告主張其在本件車禍中，受有頭皮撕裂傷、右胸肋骨折、左右側大腿、左手
      肘挫傷及右手橈股骨折等傷害，惟被告則否認原告受有右手橈股骨折之傷害，
      辯稱該右手橈股骨折係原告另於九十年七月二十六日從大卡車摔下受傷所致。
（三）原告因本件車禍，曾分別於九十一年七月五日及九十二年八月五日二次向國華
      產物保險股份有限公司申請醫療費用七千三百七十一元及殘廢給付七萬元，共
      計已領得之強制險給付為七萬七千三百七十一元，有該公司九十三年三月九日
      華產台南理字第九三－０００三號函為憑，並為兩造所不爭執。
（四）原告因其受傷情形，主張其所受之傷害計受有五項損失：(1)機車修理費：計九
      千五百元；(2)醫療費支出：六萬零四百九十五元；(3)工作損失：原告任職蘊彩
      寢具傢飾店擔任車縫工，每月薪資為三萬二千四百七十元，車禍發生後，三年
      間不能工作，損失共一百十六萬八千九百二十元；(4)減少勞動能力之損失：原
      告遭被告撞傷，右手腕終生無法復原，屬一上肢三大關節中，有一大關節遺存
      顯著運動障害，有國立成功大學醫學院附設醫院九十二年十一月二十八日函文
      所附病患診療資料摘錄表附卷可佐，依勞工保險殘廢給付標準表，為第九十項
      第十一等級之殘廢，喪失勞動能力三八．四五％，原告三年不能工作以後，迄
      滿六十歲為止，有十七年二個月，故原告得請求二百零六個月之勞動能力減少
      之損害，依每月最低工資一萬五千八百四十元計算，則原告所減少勞動能力之
      損失總額，依霍夫曼氏計算法扣除中間利息，總計為九十萬四千三百九十元；
      (5)精神慰撫金：原告遭被告撞傷，右胸第五肋骨骨折加上右手腕變形且終生無
      法復原，目前仍不時疼痛難挨，且造成日常生活諸多不便，除無法工作外，尚
      須請醫生直接施針於疼痛部位，身體及心理上之痛苦實無法以筆墨形容，被告
      應給付原告五十萬元為精神慰藉金。原告得主張前揭五項損失，損害請求總額
      為二百六十四萬三千三百零五元，原告因本件車禍之發生亦有過失而應負十分
      之七之過失責任，僅請求被告應賠償其中之三成之金額，扣除原告自國華產物
      保險股份有限公司所領得之強制險給付計七萬七千三百七十一元後，合計被告
      尚應賠償原告七十一萬五千六百二十元等語；被告則辯稱：原告關於右手橈股
      骨折所引起之殘廢，與本件車禍無關，此部分原告不得主張，且原告前已領受
      國華產物保險股份有限公司所給付之強制險給付共計七萬七千三百七十一元，
      應自原告得請求之金額中予以扣除等語。
（五）由上揭兩造之陳述內容，本件原告得請求之數額，首應究明原告因本件車禍所
      受之傷害及其桯度，依次審酌原告所主張之損失數額之認定，再依被告應負百
      分之三十肇事責任之比例，認定原告依過失比例而得主張之損失額，扣除原告
      已領之強制險給付共計七萬七千三百七十一元後，即為本件原告得請求被告賠
      償之數額。
四、得心證之理由：
（一）關於原告受傷範圍之認定：
　　(一)原告主張其因本次車禍所受傷害包含：頭皮撕裂傷、右胸肋骨折、左右側大腿
      、左手肘挫傷及右手橈股骨折等，被告對其中之「頭皮撕裂傷、右胸肋骨折、
      左右側大腿、左手肘挫傷」等項並不爭執，並有原告所提之奇美醫學中心九十
      一年四月二十五日出具之診斷證明書一紙為憑，然對其中右手橈股骨折部分，
      被告則予以否認。原告雖另提出奇美醫學中心九十二年年七月十日（診斷證明
      書誤載為九十一年七月十日）診斷證明書記載「右手橈骨遠端骨折併外傷性腕
      關節炎」，九十二年七月十七日所出具之診斷證明書載明「右腕關節外傷性關
      節炎，致關節運動疼痛遺存運動障礙」等二份為憑，惟被告辯稱該右手橈骨骨
      折並非本次車禍所造成，而係原告另於九十年七月二十六日從大卡車摔下受傷
      所致。
    (二)按原告於受傷之始所提出之奇美醫學中心前揭診斷證明書，並未記載原告受有
      右手橈骨骨折之傷害，則其後於九十二年七月間所出具之診斷證明書所載右手
      橈骨骨折是否為該次車禍所造成之傷害，已非無疑，雖原告另提出奇美醫學中
      心於九十二年二月十二日所出具之診斷證明書，記載：「該病患於九十一年四
      月十五日因車禍至本院急診處置，主訴右胸痛，右側大腿痛、頭皮撕裂傷、右
      肘疼痛，數週后，略述其右腕亦感疼痛，經Ｘ光檢查，證實為右橈骨骨折，因
      有新骨生之現象，應與九十一年四月十五日之車禍有相關性。」惟該醫院前於
      九十二年十二月十八日出具之原告病情摘要另記載：「依急診記載沒有記載有
      右側手腕骨折的病史及治療記載，九十一年四月十八日門診記錄為右側第五肋
      骨骨折，右側手腕骨折應不是九十一年四月十五日受傷造成。」等語，先後二
      次就原告右手橈骨骨折係於何時所造成之推論結果不同，且均屬推論之詞，自
      難以該醫院所出具之證明書即認原告右手橈骨骨折確係本次車禍所造成。
    (三)原告在本件車禍之前，曾於九十年七月二十六日因由卡車摔下以致右腕關節及
      臀部疼痛到仁愛醫院求診，當時該醫院曾給予右手及腎部Ｘ光檢查，因病患即
      原告自費就診，當即時將Ｘ光帶走，現由本院記錄中無法知道是否有右手橈骨
      骨折等情，亦經仁愛醫院九十三年六月二十五日以九三仁醫字第九三００七號
      函載明確，且經該院看診醫師許重勝到庭證稱：「原告是從八十七年開始到我
      們看診，八十九年七月二十四日及七月二十六日有兩次看診，都與右手橈骨沒
      有關係，第四次是九十年七月二十六日到仁愛醫院就診，是我第一次為原告看
      診，病人指述是從靜止的卡車上掉下來，下臀及右上臂疼痛，我替她照背部及
      右手Ｘ光各兩張，因為原告是以自費看診，之後她就把她的四張Ｘ光片自行帶
      走，因為我本身並非骨科的醫生，有沒有看Ｘ光片也忘記了，因為病歷上也沒
      有記載，我以為原告應該會帶到骨科去看，關於右上臂疼痛，我病歷上記載是
      在恥骨與橈骨，到底是哪條骨頭疼痛，我也不曉得。」等語，是原告右手橈骨
      骨折，雖可能係本次車禍所造成，惟亦不能完全排除該傷可能係因九十年七月
      二十六日由卡車摔下所造成，對此傷害究係何時所造成，原告九十年七月二十
      六日至仁愛醫院就診時，既有拍攝Ｘ光片，則該Ｘ光片當可看出當時右手撓骨
      是否有受傷，苟當時所拍攝之Ｘ光片能確認並無右手橈骨骨折之情，則原告右
      手橈骨骨折自應認係九十一年本次車禍所造成，惟苟該Ｘ光片能確認原告當時
      已有右手橈骨骨折之現象，則該右手橈骨骨折自與本件車禍無關，是該Ｘ光片
      係認定原告右手橈骨骨折究係何時所造成之重要證據，茲該Ｘ光片業已由原告
      自行帶回，自係在原告保管中，而此「右手橈骨骨折係因本件車禍所造成」之
      事實，係屬有利於原告之事實，原告自應負舉證責任，乃原告迄未能提山其所
      保有之Ｘ光片以資證實其說，自難認原告就此有利於己之「右手橈骨骨折係因
      本件車禍所造成」之事實已盡其舉證責任，是原告主張之傷害中，關於右手橈
      骨骨折亦係因本次車禍所造成，得在本件一併請求損害賠償部分，自屬無憑，
      則在考量原告所受之損害中，所有與該右手橈骨骨折傷害有關之主張，均不足
      憑信，核先陳明。
（二）對原告所主張損害額之認定：
　　(一)機車修理費九千五百元部分，有原告所提之估價單一紙為憑，且為被告所不爭
      執，此部分損害額堪予認定。
　　(二)醫療費支出六萬零四百九十五元部分，有原告所提之奇美醫學中心收據三十張
      、威禾堂國術出具之收據一紙為憑，亦為被告所不爭執，此部分損害額亦堪
      認定。
　　(三)工作損失一百十六萬八千九百二十元部分：原告主張其任職蘊彩寢具傢飾店擔
      任車縫工，每月薪資為三萬二千四百七十元，車禍發生後，三年間不能工作，
      損失共一百十六萬八千九百二十元等語，固據其提出蘊彩寢具傢飾店出具之證
      明書一紙為憑，證明原告於該店擔任車縫代工，惟上揭證明書並未記載原告每
      月之薪資為三萬二千四百七十元，且原告亦未說明其何以會三年間不能工作，
      此部分之主張已嫌無據，況參諸原告於本院台南簡易庭九十二年八月十一日行
      調解程序時，提出一紙求償金額，其上載明工作收入損失額為二十萬元，與原
      告嗣後主張之一百十六萬八千九百二十元相差甚大，原告亦未說明為何前後主
      張差距之緣由，是原告雖因車禍未能工作，造成其工作收入之損失，惟其損失
      額尚難以原告之主張為憑。按原告本件車禍所造成之傷害為「頭皮撕裂傷、右
      胸肋骨折、左右側大腿、左手肘挫傷」，因其中右胸肋骨骨折部分所需治療及
      回復期間應以二個月為適宜，而其他之傷害亦未超過二個月之期，是原告因車
      禍所受傷害，造成其不能工作之期間應認定為二個月，而原告雖有工作能力，
      惟其係從事代工工作，並無固定之收入，其每月之薪資應依每月最低工資一萬
      五千八百四十元計算，是原告主張工作收入之損失額，在二個月計為三萬一千
      六百八十元部分為可採，超過部分之損失額顯屬無憑。
　　(四)精神慰撫金五十萬元部分，原告主張其因遭被告撞傷，右胸第五肋骨骨折，加
      上右手腕變形且終生無法復原，目前仍不時疼痛難挨，且造成日常生活諸多不
      便，除無法工作外，尚須請醫生直接施針於疼痛部位，身體及心理上之痛苦實
      無法以筆墨形容，被告應給付原告五十萬元為精神慰藉金等語，原非無由，惟
      此精神慰撫金五十萬元之數額，除本件車禍所造成之傷害外，尚包含非本件車
      禍所造成之「右手腕變形且終生無法復原，目前仍不時疼痛難挨，且造成日常
      生活諸多不便，除無法工作外，尚須請醫生直接施針於疼痛部位，身體及心理
      上之痛苦實無法以筆墨形容」部分，惟此係因右手橈骨骨折所引起，而如前所
      述，原告右手橈骨骨折並無證據證明係因本次車禍所造成，則此部分之傷害所
      造成之精神上損害，自不得歸類為本件車禍之損害額內。惟原告既因本次車禍
      而造成傷害，依原告於本院台南簡易庭九十二年八月十一日行調解程序時所提
      之求償金額中，精神負擔金之請求額為二十萬元，參酌原告所受傷害之內容「
      頭皮撕裂傷、右胸肋骨折、左右側大腿、左手肘挫傷」等項，其受傷非輕，是
      認原告原主張之精神慰撫金二十萬元為適當，而其超過部分則難認為本次車禍
      所造成之精神上損失。
　　(五)減少勞動能力之損失九十萬四千三百九十元部分，原告主張其遭被告撞傷，右
      手腕終生無法復原，屬一上肢三大關節中，有一大關節遺存顯著運動障害，依
      勞工保險殘廢給付標準表，為第九十項第十一等級之殘廢，喪失勞動能力三八
      ．四五％，原告三年不能工作以後，迄滿六十歲為止，有十七年二個月，故原
      告得請求二百零六個月之勞動能力減少之損害，依每月最低工資一萬五千八百
      四十元計算，則原告所減少勞動能力之損失總額，依霍夫曼氏計算法扣除中間
      利息，總計為九十萬四千三百九十元等情，雖有國立成功大學醫學院附設醫院
      九十二年十一月二十八日函文所附病患診療資料摘錄表附卷可稽，惟如前所述
      ，原告喪失勞動能力之原因係因其右手腕之緣故，而原告右手橈骨骨折並無證
      據證明係因本次車禍所造成，則此部分之傷害所造成之勞動能力喪失，自不得
      歸類為本件車禍之損害額內，是原告本件訴訟主張其因喪失勞動能力之損失總
      額九十萬四千三百九十元，自不足採。
　　(六)綜上所述，本件原告因本次車禍所造成之損失額，計有機車修理費九千五百元
      、醫療費用六萬零四百九十五元、受傷治療期間二個月之工作損失三萬一千六
      百八十元、精神慰撫金二十萬元，合計為三十萬一千六百七十五元。
（三）原告得請求被告賠償之金額：
　　(一)依前所述，本件原告因本次車禍之損失總額為三十萬一千六百七十五元，惟原
      告已分別於九十一年七月五日及九十二年八月五日二次向國華產物保險股份有
      限公司申請醫療費用七千三百七十一元及殘廢給付七萬元，其中之醫療費用七
      千三百七十一元係本次車禍所造成，原告既已獲得部分賠償，應自其損失總額
      中扣除，亦即原告因本次車禍所造成之損失餘額為二十九萬四千三百零四元，
      另國華產物保險股份有限公司所給付之七萬元，係屬因右手橈骨骨折所造成之
      殘廢給付，既非屬本件車禍所造成之損害，則該給付亦不能抵充扣除原告因本
      次車禍之損失總額。
　　(二)承上所述，原告因本次車禍所造成之損失餘額為二十九萬四千三百零四元，依
      原告自陳之過失比例七比三，被告主張過失相抵後，即原告得請求被告支付上
      揭金額百分之三十之數額為八萬八千二百九十一元（元以下四捨五入），從而
      原告本件之請求，在八萬八千二百九十一元及自最初起訴狀送達被告之翌日（
      九十二年五月二十九日）起至清償日止，按週年利率百分之五計算之法定遲延
      利息範圍內為有理由，應予准許，其超過此部分之請求，核屬無憑，應予駁回
      。
（四）兩造均陳明願供擔保，聲請宣告假執行及免為假執行，經核原告勝訴部份，本
      院所命之給付金額並未超過五十萬元，依民事訴訟法第三百八十九條第一項第
      五款之規定，應依職權宣告假執行，另就被告所為免假執行之聲請，酌定相當
      之擔保金額宣告之；原告其餘假執行之聲請，因訴之駁回而失所依據，應予駁
      回。
（五）因本案事證已臻明確，兩造其餘主張陳述及所提之證據，均毋庸再予審酌，附
      此敘明。
五、據上論結：本件原告之訴為一部有理由、一部無理由，並依民事訴訟法第七十九
    條前段、第三百八十九條第一項第五款、第三百九十二條，判決如主文。
中　　　華　　　民　　　國　　九十三　　年　　十　一　　月　　十　七　　日
　                            臺灣台南地方法院民事第一庭
~B法　　　官　王國忠
右為正本係照原本作成
如對本判決不服，須於判決送達後二十日內向本院提出上訴狀
中　　　華　　　民　　　國　　九十三　　年　　十　一　　月　　十　七　　日
~B法院書記官　孫鈴堯
